最　高　行　政　法　院　裁　定　　　　　　　　　九十三年度裁字第一二五一號
　　上　訴　人　甲○○
　　被　上訴人　財政部臺灣省中區國稅局
　　代　表　人　鄭宗典
右當事人間因贈與稅事件，上訴人對於中華民國九十二年三月三十一日臺中高等行政
法院九十二年度訴字第九號判決，提起上訴，本院裁定如左：
　　主  文
上訴駁回。
上訴審訴訟費用由上訴人負擔。
　　理  由
按對於高等行政法院判決之上訴，非以其違背法令為理由，不得為之，行政訴訟法第
二百四十二條定有明文。依同法第二百四十三條第一項規定，判決不適用法規或適用
不當者，為違背法令；判決有同法條第二項所列各款情形之一者，為當然違背法令。
又提起上訴，應以上訴狀表明上訴理由並應添具關於上訴理由之必要證據，復為同法
第二百四十四條第一項第四款及第二項所明定。是當事人提起上訴，如以原審判決有
不適用法規或適用不當為理由時，其上訴狀應有具體之指摘，並揭示該法規之條項或
其內容；如以原審判決有上開規定所列各款情形之當然違背法令為理由時，其上訴狀
應揭示合於該款之事實。如上訴狀未依此項方法表明，或其所表明者，顯與上開法條
規定之情形不相合時，即難認為已對原審判決之違背法令有具體之指摘，其上訴自難
認為合法。本件上訴意旨略以：依台灣土地銀行頭份分行九十年二月八日頭放字第九
○○○○七六號函覆，足證該行八十二年十月六日放款五百萬元之借款人為解素滿，
原判決誤上訴人為借款人，顯係錯認事實。又原判決既認上開借款之實際借款人為上
訴人，則該款項應為上訴人所有，而非解素滿所有，則何以認定其間有贈與關係，原
審對此未詳為說明，有判決不備理由或判決理由矛盾之違背法令。再者，依司法院釋
字第二二一號解釋、行政法院七十五年判字第四○三號判例、遺產及贈與稅法施行細
則第十三條規定，被繼承人於死亡前，因重病無法處理事務，則其繼承人代為舉債或
出售財產而不能令人信其為真正者，該項借款或價金自仍為被繼承人所持有，上訴人
之母解素滿於八十三年四月十九日向土地銀行頭份分行貸款三百九十萬元，於八十三
年四月二十日由上訴人代為提領，原判決認係贈與，顯與贈與之法定要件不符。若認
解素滿之貸款用途未有交代，充其量，亦僅能認該款仍為解素滿所有，則解素滿於八
十七年九月十日死亡後，僅能列為遺產課徵遺產稅而已。退步言之，縱認為贈與，亦
已逾五年核課期間。而上訴人於八十五年一月四日自上訴人所有台灣土地銀行頭份分
行活期儲蓄存款第000000000000帳戶提領五百萬元（即先代江瑞華還款
一百五十萬元及上訴人還款三百五十萬元與上訴人之先母），清償解素滿於該銀行八
十二年十月六日之貸款，是上訴人與先母間金錢進出差額僅四十萬元，此純係民法上
借貸關係，與贈與係兩回事云云。查原判決認定本件贈與，係以上訴人於八十三年四
月二十日自贈與人解素滿之台灣土地銀行頭份分行活期儲蓄存款第000-000-0
0000-0帳戶提領五十萬元及三百四十萬元，而非以解素滿將八十二年十月六日
向土地銀行之貸款贈與上訴人，上訴人以此指摘原判決不備理由或理由矛盾，顯對本
件贈與標的物有所誤解。至其一再主張與解素滿間金錢進出差額僅四十萬元，純係民
法上借貸關係，係就原審取捨證據認定事實之職權行使指摘原判決不當，而非表明該
判決所違背之法令及其具體內容，暨依訴訟資料合於該違背法令之具體事實，難認其
已合法表明上訴理由。依首揭說明，其上訴難認合法，應予駁回。
據上論結，本件上訴為不合法，依行政訴訟法第二百四十九條第一項前段、第一百零
四條、民事訴訟法第九十五條、第七十八條，裁定如主文。
中　　華　　民　　國　　九十三　　　年　　　九　　　　月　　　三十　　　日
                    最 高 行 政 法 院  第 五 庭
                                審 判 長 法  官　　　趙　永　康
                                         法  官      蔡  進  田
                                         法  官　　　廖  宏  明
                                         法  官　　　鄭　淑　貞
                                         法  官　　　黃　合　文
右  正  本  證  明  與  原  本  無  異
　　　　　　　　　　　　　　　　　　　　 法院書記官　阮  桂  芬
中　　華　　民　　國　　九十三　　　年　　　十　　　　月　　　一　　　　日
